【裁判字號】    99,上易,2527
【裁判日期】    991119
【裁判案由】    詐欺
【裁判全文】
臺灣高等法院刑事判決                99年度上易字第2527號
上  訴  人  臺灣新竹地方法院檢察署檢察官
被      告  巫耀峻
上列上訴人因被告詐欺案件，不服臺灣新竹地方法院99年度審易
字第514 號，中華民國99年7 月22日第一審判決（聲請簡易判決
處刑案號：臺灣新竹地方法院檢察署99年度偵字第3640號），提
起上訴，本院判決如下：
    主  文
原判決撤銷，發回臺灣新竹地方法院。
    理  由
一、公訴意旨略以：被告巫耀峻（以下簡稱被告）能預見任意將
    其所有之金融機構帳戶交付他人，足供他人用為詐欺等犯罪
    後收受被害人匯款，以遂其掩飾或隱匿犯罪所得財物目的之
    工具，竟以前開結果之發生亦不違其本意，猶基於幫助詐欺
    之犯意，於民國98年2 月19日晚上8 、9 時許，在新竹縣新
    豐鄉仰德高中對面之統一便利超商，將其所有之渣打國際商
    業銀行湖口分行（下稱渣打銀行）0000000000000 號帳戶之
    提款卡及密碼，提供予姓名年籍不詳之詐騙集團成員，而該
    詐騙集團成員於取得上開渣打銀行帳戶之提款卡及密碼後，
    即基於意圖為自己不法所有之犯意，於98年2 月21日下午4
    時50分許，撥打電話予林怡資，對之佯稱之前網路購物之付
    款方式設定錯誤，必須至自動櫃員機重新設定等語，致使林
    怡資陷於錯誤，依指示於同日下午6 時2 分許，匯款新臺幣
    （以下同）10萬元至上開渣打銀行帳戶內，因指被告涉犯刑
    法第30條第1 項、第339 條第1 項之幫助詐欺取財罪嫌等語
    。
二、原審調查後，以：
（一）被告供承有交付上開渣打銀行提款卡及密碼，嗣為他人用
      於詐騙被害人林怡資匯入款項之用等情，被告雖辯稱交付
      上開提款卡及密碼之目的係為應徵司機之工作，提供作為
      查詢信用狀況之用等語，然衡以被告所述，收取其提款卡
      及密碼之人並未對其個人之學、經歷、儀態及工作能力等
      相關事宜加以詢問，卻直接要求其提供金融帳戶資料，並
      約在「7-11便利商店」交付等情，且被告對所稱應徵工作
      之時間、報酬等關係個人權益之重要事項、所交付提款卡
      及密碼對象之真實姓名、年籍資料均毫無所悉，核與一般
      工作應徵之過程迥異。且一般公司行號應徵員工或辦理員
      工薪資轉帳，僅需員工提供帳號、戶名等資料即可，無庸
      提供提款卡及密碼資料予公司使用，縱然如業務需要須使
      用金融帳戶，亦應由公司提供，而非由員工提供，否則焉
      能釐清資金之來源及流向；被告乃成年且具智識之人，對
      於上開社會一般常識自應知曉。又今日一般人至金融機關
      開設帳戶，極為方便迅速，苟有正當用途，自以使用本人
      或可信賴之親友申請之帳戶，最為便利安全，並避免帳戶
      名義人反悔或心存歹念，利用掛失止付、變更存戶印鑑圖
      章或換摺之方式，將帳戶內之款項領走一空，反致損失，
      故苟非意圖以他人之帳戶從事不法用途，並藉以逃避查緝
      ，自無花費金錢或以其他方法向無相當信賴關係之陌生人
      取得帳戶使用之理，且近年來以詐財之犯罪類型層出不窮
      ，多數均利用他人帳戶作為詐欺所得財物之出入帳戶，業
      經媒體廣為披載，是依一般人通常之知識、智能及經驗，
      均已詳知向陌生人購買、承租或其他方法取得帳戶者，多
      係欲藉該帳戶取得不法犯罪所得，且隱匿帳戶內資金之實
      際取得人之身分，以逃避追查，被告於行為時係成年且具
      智識之人，對於交付其所有相關金融帳戶資料，將可能被
      用來作為詐欺取財等非法用途上，應有所預見，且不違背
      其本意，認被告於98年2 月19日晚上8 、9 時許，在新竹
      縣新豐鄉仰德高中對面之統一便利超商，將上開渣打銀行
      提款卡及密碼，提供予姓名年籍不詳之詐騙集團成員，有
      容任或允許將之作為詐欺取財之匯款指定帳戶使用，對於
      詐騙集團成員基於意圖為自己不法所有之犯意，於98年2
      月21日下午4 時50分許撥打電話予被害人林怡資，佯稱之
      前網路購物之付款方式設定錯誤，必須至自動櫃員機重新
      設定等語，致使被害人林怡資陷於錯誤，依指示於同日下
      午6 時2 分許，匯款新臺幣10萬元至上開渣打銀行帳戶內
      之詐騙行為，顯有幫助詐欺取財之不確定故意存在。
（二）惟被告因基於同一之幫助詐欺取財犯意，於98年2 月19日
      晚間8 時許，在新竹市火車站前，將其所申辦臺灣中小企
      業銀行新竹分行（以下簡稱中小企銀）所開立帳號000000
      00000 之帳戶存摺、提款卡及密碼，交付予成年人甲，容
      任使用於不法之事，詐騙集團成員取得上開帳戶後，即基
      於意圖為自己不法所有之詐欺犯意，於98年2 月20日某時
      許，在網路聊天室以佯稱提供援交服務為由，向被害人唐
      家民行騙，致被害人唐家民陷於錯誤不疑有他，而依照指
      示匯款1 萬6983元至被告前揭中小企銀帳戶內之犯行，業
      由臺灣高雄地方法院檢察署檢察官聲請簡易判決處刑，經
      臺灣高雄地方法院於99年4 月19日以98年度易字第1521號
      依幫助詐欺取財罪判處被告有期徒刑3 月，如易科罰金，
      以1 千元折算1 日，並於99年5 月17日確定；被告因應徵
      司機工作，先後於98年2 月19日晚間8 時許、同日晚間8
      、9 時許，各與他人相約在新竹火車站及仰德高中交付帳
      戶，陸續交付上開中小企銀、渣打銀行之帳戶存摺、提款
      卡及密碼予同一人之成年人甲，雖被告先後交付之時間、
      地點客觀上不一，然據被告所稱：伊於交付中小企銀行之
      帳戶資料後，於前往仰德高中之路上，該成年人甲來電稱
      說該存摺不能用，問有無其他存摺，被告答應，但未約定
      再交付之時間，旋於同日晚間8 、9 時許在新竹縣新豐鄉
      仰德高中對面之便利商店面交時，始發現為同1 人，便將
      該本渣打銀行之存摺影本、提款卡及密碼交付給該成年人
      甲等語觀之，可認被告於時間上密接之同日晚間8 、9 時
      許，另提供本案渣打銀行之帳戶資料予同一人之行為，應
      係基於幫助同一詐欺集團成員之幫助犯意所致，於刑法評
      價時應將之視為單一、整體之犯罪行為，應論以接續犯，
      故被告事實上係以一幫助詐欺之接續犯意，於密接之時點
      、地點而交付2 帳戶之帳戶資料予同一人，應認被告僅有
      一幫助行為，僅得論以一罪，是認被告基於接續之1 行為
      ，於同日晚間在新竹縣新豐鄉仰德高中另為交付上開渣打
      銀行帳戶之提款卡及密碼之行為，應為臺灣高雄地方法院
      於99年4 月19日98年度易字第1521確定判決之既判力效力
      所及，而諭知本件免訴判決等語，固非無見。
三、惟按，接續犯係指行為人之數行為於同時同地或密切接近之
    時地實施，侵害同一之法益，各行為之獨立性極為薄弱，依
    一般社會健全觀念，在時間差距上，難以強行分開，在刑法
    評價上，以視為數個舉動之接續施行，合為包括之一行為予
    以評價，較為合理，始足當之。查原判決以被告於98年2 月
    19日晚間8 、9 時許，先後在新竹火車站、仰德高中附近將
    中小企銀及渣打銀行之存摺、提款卡及密碼交付於同一人即
    成年人甲，認係接續之一行為，惟查：（一）即以被告所辯
    伊交付上開存摺、提款卡及密碼之目的在於應徵工作等語為
    真，依其所述，其當日攜帶二金融機構之存摺、提款卡及密
    碼之原因，係為應徵二份工作，並與不同公司人員相約於不
    同時間、地點交付，則該二金融機構帳戶資料之交付，於被
    告主觀上當係互相獨立可分之二行為，似無評價為一行為之
    必然性。（二）又關於交付二帳戶資料之緣由，被告於臺灣
    高雄地方法院另案審理時供稱：當日伊交付中小企銀之帳戶
    資料予對方後，對方跟伊聯絡該帳戶不能用，問伊有無其他
    存摺，伊問對方哪個可以，對方說渣打銀行的可以，所以伊
    就在仰德高中對面的便利商店，交付渣打銀行存摺給對方等
    語（見99年度偵字第3640號卷第21頁反面），然於本案偵查
    中卻供稱：對方打電話通知伊帳戶不能用，要伊再拿一本，
    伊當時說好，但未講何時拿給對方，後來到了仰德高中對面
    之便利商店，才發現收帳戶資料的為同一人等語（見99年度
    偵字第3640號卷第27頁），則被告究因何一原因交付渣打銀
    行帳戶資料，非無疑問。如因先前交付之中小企銀帳戶資料
    不能使用，受通知而再為交付渣打銀行之帳戶資料，則後一
    帳戶資料之交付，應非初次交付時得以預料，能否認係單一
    幫助犯罪決意之賡續，非無研求之餘地。（三）如依被告所
    述，其到達仰德高中附近，意外發現向其收取該二金融機構
    之存摺、提款卡及密碼者，竟為同一人（即原判決所稱之成
    年人甲），何以於本案警詢中並未有相關供述？且被告於另
    98年度易字第1521號案件經臺灣高雄地方法院審理時，雖供
    述有於上開時、地，將中小企銀及渣打銀行之存摺、提款卡
    及密碼交付他人之事，亦未言及交付對象竟為同一人，則收
    受該二金融機構存摺、提款卡及密碼者，是否確為同一人，
    即有再行探究之必要。況被告係交付自己之帳戶資料，並未
    匿名以對，若係同一人向被告收取兩金融機構之帳戶資料，
    該人同時同地向被告收取全部資料即可，應無先收取其一，
    再相約至十餘公里外收取另一份資料而為徒勞奔波之必要，
    實與常理不符。綜上，被告所為交付中小企銀、渣打銀行之
    存摺、提款卡及密碼之二行為，是否為原判決所認定之以一
    幫助詐欺之接續犯意，於密接之時點、地點、交付二帳戶資
    料於同一人之接續行為，既存有諸多疑義尚待釐清，檢察官
    上訴意旨所指：被告係於報紙上發現兩份不同應徵廣告，又
    分別撥打廣告上的電話，對方均表示需要交付帳號的提款卡
    及密碼，被告允諾後前往應徵，足認被告主觀上有兩次交付
    提款卡與密碼之意思，應為兩次獨立的詐欺犯意；又兩次交
    付地點相隔11.9公里，地點亦非密接，對象也應非同一人等
    語，非無理由，自應由本院將原判決撤銷，又基於審級利益
    之考量，應將本件發回原審法院更為適當之判決。
據上論斷，應依刑事訴訟法第369 條第1 項但書、第372 條，判
決如主文。
中    華    民    國    99    年    11    月    19    日
                  刑事第十九庭審判長法  官  鄧振球
                                    法  官  潘翠雪
                                    法  官  彭幸鳴
以上正本證明與原本無異。
不得上訴。
                                    書記官  陳靜姿
中    華    民    國    99    年    11    月    19    日

司法院資訊處製作；財團法人民間司法改革基金會備份。
